【裁判字號】    98,交抗,100
【裁判日期】    980122
【裁判案由】    違反道路交通管理處罰條例
【裁判全文】
臺灣高等法院交通事件裁定             98年度交抗字第100號
抗  告  人
即受處分人  甲○○
上列抗告人因違反道路交通管理處罰條例案件，不服臺灣臺北地
方法院，中華民國97年12月24日所為裁定（97年度交聲字第2274
號），提起抗告，本院裁定如下：
    主  文
抗告駁回。
    理  由
一、抗告意旨略以：依高速公路及快速道路交通管制規則第12條
    規定，警車停靠路肩之要件為執行救援、救濟等緊急任務及
    裝置明顯標識，而警車取締違規應為例行性勤務而非特殊緊
    急任務，取締違規既無急迫性亦無緊急性，則警車任意停放
    路肩取締違規，顯然無法無據，又未符合「裝置明顯標識」
    之要件，應屬違法取證，該違法取證之所得證據不得作為裁
    罰之依據，請撤銷原裁定云云。
二、按行車速度，依速限標誌或標線之規定，道路交通安全規則
    第93條第1 項前段定有明文；次按汽車行駛於高速公路、快
    速公路或設站管制之道路，不遵使用限制、禁止、行車管制
    及管理事項之管制規則而有行車速度超過規定之最高速限，
    或低於規定之最低時速，處汽車駕駛人新臺幣（下同）3000
    元以上6000元以下罰鍰，並記違規點數1 點，道路交通管理
    處罰條例第33條第1項第1款及同條例第63條第1項第1款定有
    明文。又按汽車行駛高速公路及快速公路，除於規定之停車
    處外，不得在路肩及路肩外、中央分隔帶、隧道內、交流道
    或收費站區停車。但遇有濃霧、濃煙、強風、大雨等特殊狀
    況嚴重影響行車安全時，得在路肩暫停，並應顯示危險警告
    燈，視線清晰時，應即恢復行駛。執行任務之救護車、消防
    車、警備車、工程車、救濟車及經高速公路、快速公路管理
    機關核准之拖吊車輛，得不受前項之限制，但應依規定裝置
    明顯標識，高速公路交通管制規則第12條亦定有明文。
三、經查：
  (一)抗告人甲○○於民國97年2 月16日下午13時55分，駕駛號碼
    9396－QL號自小客車，在國道三號南向11.3公里處，為內政
    部警政署國道公路警察局第九警察隊值勤員警以抗告人有「
    行速為110 公里，速限90公里，超速20公里」之違規行為而
    攔停舉發等情，有內政部警政署國道公路警察局交字第Z000
    00000號通知單舉發違反道路交通管理事件通知單1紙，及交
    通部公路總局臺北區監理所97年8月7日北監自裁字第裁40-Z
    00000000號裁決書暨內政部警政署國道公路警察局第九警察
    隊97年5月12日公警交九字第0970971397號函文各1份在卷可
    稽。
  (二)抗告人固不否認其於上開時、地，因員警認其超速而舉發等
    情，惟以警方違法執行勤務，測速後所載舉發單不得作為證
    據等語置辯。經查：執行任務之警備車，得在路肩停車，但
    應依規定裝置明顯標識，有前揭高速公路交通管制規則第12
    條規定可參，此執行任務之範圍自包括查察交通違規勤務在
    內。抗告人指稱警車僅能在「執行救援、救濟等緊急任務」
    之目的下，於高速公路停靠路肩云云，顯係誤解條文之內容
    。又該條文規定應「裝置明顯標識」，目的係為維護其他使
    用路肩車輛之安全，與員警執行取締違規勤務並無直接之關
    連性。況高速公路警察局警備車外表均有紅白相間之斑紋塗
    彩，足以標識係屬警察巡邏車，顏色亦甚鮮豔明顯，自已符
    合上開規定。是以，本件員警依高速公路交通管制規則之規
    定於執行勤務時合法於路肩停車，其依法執勤舉發抗告人超
    速違規，並無不當之處，抗告人上開所辯即無可採。
四、綜上，抗告人確有於高速公路上超速行駛之違規行為，事證
    明確，堪以認定。從而，原處分機關依違反道路交通管理事
    件統一裁罰基準及處理細則第43、44、67條，道路交通管理
    處罰條例第33條第1項第1款規定，就抗告人前揭違規行為，
    裁處抗告人罰鍰3,500 元，並依道路交通管理處罰條例第63
    條第1項第1款規定記違規點數1 點，於法並無不合，原裁定
    認其裁罰並無違誤而予維持，駁回抗告人之聲明異議，經核
    並無不合。抗告人仍執己見，指摘原裁定不當，為無理由，
    應予駁回。
據上論結，應依道路交通案件處理辦法第26條，刑事訴訟法第41
2條，裁定如主文。
中    華    民    國    98    年    1     月    22    日
                  刑事第二十庭審判長法  官  楊貴雄
                                    法  官  鄧振球
                                    法  官  高愈杰
以上正本證明與原本無異。
不得再抗告。
                                    書記官  廖月女
中    華    民    國    98    年    1     月    22    日


司法院資訊處製作；財團法人民間司法改革基金會備份。
